【裁判字號】    89,易,366
【裁判日期】    890830
【裁判案由】    傷害
【裁判全文】
臺灣士林地方法院刑事判決                          八十九年度易字第三六六號
    公  訴  人  臺灣士林地方法院檢察署檢察官
    被      告  乙○○
    （原名景龍江）
右列被告因傷害案件，經檢察官提起公訴（八十八年度偵字第一一一一０號），本院
判決如左：
    主  文
乙○○傷害人之身體，處拘役伍拾日，如易科罰金，以參佰元折算壹日。
    事  實
一、乙○○前有傷害、竊盜及過失傷害等前科（不構成累犯），詎仍不知悔改，於民
    國八十八年九月二十五日晚間七時許，因所駕駛車號ＧＱ—九八四九號自用小客
    車冷氣效果不佳，遂前往甲○○所任職位於臺北市○○區○○路四段二八六號之
    宏達汽車保養廠欲進行檢修，嗣雙方因乙○○拒絕支付甲○○索取之檢修費用新
    台幣（以下同）三百元而起爭執，相持之際，乙○○竟基於傷害之犯意，於甲○○收取檢查工具壓縮機壓力錶之線圈時，未事先告知甲○○即將支撐前開自用小
    客車引擎蓋之支撐桿移開導致引擎蓋蓋下，甲○○因未及將左手抽出引擎室，而
    為引擎蓋壓住，因而受有左手掌虎口處淤傷約二公分、左手第三、四指活動不佳
    、瘀腫之傷害。
二、案經被害人甲○○訴由臺北市政府警察局士林分局移送臺灣士林地方法院檢察署
    檢察官偵查起訴。
    理  由
一、訊據被告乙○○矢口否認有何傷害犯行，辯稱：伊未有蓋上引擎蓋使告訴人受傷
    之行為，亦無傷害之故意，告訴人所提診斷證明書係第三天即八十八年九月二十
    七日應診之證明，告訴人當時若有受傷理應立刻前去驗傷以保全證據，然事實上
    當日甲○○並未受傷，仍能執照相機拍取被告照片，顯然當時甲○○並未受傷，
    足見診斷書上所載傷勢與本案無因果關係，且依當時情形，若係為收取引擎室內
    工具，必須彎曲身體在引擎室左側工作，則依邏輯推論，當引擎蓋為外力蓋上時
    ，必先被撞及頭部，告訴人指述顯與事實不符，況若引擎蓋落下壓住手掌，則依
    落體之力量理應造成粉碎性骨折，此與診斷書上所載傷害亦有未合，證人丁○○
    與告訴人間有僱傭關係，所言並非屬實，若果係伊放下引擎蓋，告訴人應有閃躲
    之反應，否則即與經驗法則不符云云。惟查：
  (一)首揭犯罪事實業經證人即被害人甲○○、證人丁○○、證人即現場處理員警丙○○於偵查、本院審理中結證及證人即現場處理員警顏應修於偵查中證述屬實，復
    有診斷證明書一紙（附於臺灣士林地方法院檢察署八十八年度偵字第一一一一０
    號案卷第二十一頁）及臺北市政府警察局士林分局後港派出所員警工作紀錄簿影
    本一份（附於臺灣士林地方法院檢察署八十八年度偵字第一０六五五號案卷）附
    卷可按。
  (二)本院傳喚證人丁○○到庭結證稱：「引擎蓋是景先生自己蓋下來的，他用右手頂
    住引擎蓋把桿子移開，引擎蓋便掉下來壓在我們店長（甲○○）手上」（參見本
    院卷第二十六頁反面訊問筆錄），此核與被害人甲○○於警訊、偵查及本院審理
    時迭次所為指述相符，況被告於臺灣士林地方法檢察署八十八年度偵字第一０六
    五五號被告告訴甲○○毀棄損壞案件八十八年十一月十一日偵查庭訊時，已坦承
    系爭引擎蓋為其所蓋上，此亦經本院當庭勘驗該次偵查庭訊錄音屬實載明在卷（
    參見本院卷第八十九頁審理筆錄）並製有勘驗筆錄一份（參見本院卷第六十七頁
    ）附卷可按，雖被告嗣後翻異前詞，於本院審理中辯稱引擎蓋非其所蓋下，並稱
    ：「（到達時是何人打開引擎蓋？）他們打開的，開了以後我就沒有再碰引擎蓋
    」（參見本院卷第八十八頁審理筆錄）云云，惟此不僅與前詞矛盾，益證其所辯
    為不可採信，反之，被害人與證人丁○○就此所為證詞則互核相符，被告質疑證
    人丁○○與甲○○間有僱傭關係，所言不足採信云云，惟前開證人間所為證言既
    無矛盾，要難僅因其間有同事之誼，即棄證人依法具結後所為證言於不顧而逕認
    為全部不可採信，是證人所為證言應屬可採，被告確有蓋下引擎蓋致被害人閃避
    不及遭壓及手部之行為足以認定。
  (三)被害人甲○○提出為證之新光吳火獅紀念醫院八十八年九月二十七日所出具之新
    甲診字第八八０二九四號診斷證明書上「診斷」欄記載：「左手掌虎口處淤傷約
    二公分、左手第三、四指活動不佳稍有瘀腫」，被告則以所執前情相質，本院以
    被害人於事發經警到場處理時，曾向證人丙○○表示遭被告以引擎蓋壓傷手，手
    會痛等情，已經證人丙○○到庭結證屬實載明在卷（參見本院卷第五十六頁訊問
    筆錄），核與卷附前開員警工作紀錄簿上所為記載相符，所為證言堪認為屬實。
    而被害人甲○○復於本院審理中陳稱：「我當天就去備案，隔天警察說被告要告
    我，我說我沒有告他為何他要告我，所以我才去驗傷以備告訴」（參見本院卷第
    七十九頁訊問筆錄），此與證人丙○○於臺灣士林地方法院檢察署八十八年度偵
    字第一０六五五號案件偵查中所為證述：「（檢察官問：為何當天沒有作筆錄？
    ）李某受傷部分我叫他去找診斷書‧‧‧」（參見臺灣士林地方法院檢察署八十
    八年度偵字第一０六五五號案卷八十八年十二月十七日訊問筆錄第二頁）情節相
    符，堪認被害人甲○○所述係因經員警告知被告要對其提出告訴後，始為保全自
    己權利於事後前往驗傷取證等情應屬可採。至被告雖執前詞質疑診斷證明書上所
    載傷害與被害人所為指述顯有未合，認診斷證明書上傷勢與引擎落下之撞擊間應
    無因果關係云云，然所辯等情，實際上並無任何依據，即依日常生活經驗以觀，
    各人雖遭遇同樣外力壓迫，惟因反應及應對方法不同，所受傷害程度、部位亦皆
    未必盡同，被告僅以單純之推測陳辯委無足採。是被告如前述之蓋下引擎蓋壓及
    被害人手部之行為，確有導致被害人受有前開傷害，並行為與傷害之結果間有因
    果關係均足可認定。
  (四)按刑法上故意之有無，係以行為人對於犯罪構成事實之存在有無認識為斷，行為
    人對於構成犯罪之事實，明知並有意使其發生或預見其發生而其發生並不違背其
    本意者，為故意。被告前揭傷害行為，係在被害人收取壓縮機壓力錶線圈之時，
    且被害人手部仍在引擎室內，竟仍在未預先通知被害人之情形下，率而將引擎蓋
    突然蓋上，而以引擎蓋係金屬材質，以之重壓必將導致被害人受有傷害乃可以預
    見，竟仍執意而為，顯係有傷害之直接故意甚明，被告辯稱並無傷害故意，被害
    人應自己將手移開云云委無足採。
  (五)至有關被告聲請勘驗系爭車輛、傳喚鑑定人及測謊等節，本院以：(1)被告所以聲
    請勘驗上開車輛，無非係認為如被害人於事發當時確係在收取壓縮機壓力錶線圈
    ，必須立於車輛左側工作，並將頭、手伸入引擎室內空間，再據以推論被害人如
    前述指述係如何不足採取，然被害人於本院審理時，一再陳明是時線圈與壓縮機
    間連接處業經拆離，僅係在收取線圈等語，則雖有關線圈長度被告陳稱約有一公
    尺與被害人所陳約有六、七十公分互異，然即依被告所指為一公尺之長度，既然
    連接處業經拆除，要已無如被告所述需立於如何之位置作業及必將頭、手伸入之
    必然性。(2)被告一再針對診斷證明書上所載傷勢與其行為間之因果關係陳詞辯解
    ，是其抗辯之要點闕在於是否其行為與被害人所受傷害間有無因果關係一節，並
    非在於診斷證明書所載之內容，而本案有關被告行為與被害人所受傷害間之因果
    關係業經本院查明已如前述，自無再傳喚診斷醫師到庭供證之必要。(3)至有關聲
    請將被告及被害人同送測謊乙節，本院認為被告犯行依據前開證據已足以認定，
    尚無對被告及被害人實施測謊之必要。故而前述聲請本院均認並無調查之必要，
    附此敘明。是本件事證明確，被告犯行堪以認定，應予依法論科。
二、核被告乙○○所為，係犯刑法第二百七十七條第一項之罪。爰審酌被告僅因三百
    元修車費爭執而起意傷害及其智識程度、品行、犯罪所用之手段、被害人所受傷
    害之程度並被告犯罪後一再飾詞圖免毫無悔意等一切情狀，量處如主文所示之刑
    ，並諭知易科罰金之折算標準。
據上論斷，應依刑事訴訟法第二百九十九條第一項前段、刑法第二百七十七條第一項
、第四十一條、罰金罰鍰提高標準條例第一條前段、第二條判決如主文。
本案經檢察官徐文豪到庭執行職務
中      華      民      國      八十九      年    八    月      三十    日
                                      臺灣士林地方法院刑事第一庭
                                          審判長法  官
                                                法  官
                                                法  官
右正本證明與原本無異
如不服本判決應於送達後十日內向本院提出上訴狀
                                          書記官
中      華      民      國      八十九      年    八    月    二十二    日
附錄本案論罪科刑法條：
刑法第二百七十七條第一項


司法院資訊處製作；財團法人民間司法改革基金會備份。
